最高法院刑事判決　　　　　　九十六年度台上字第四三七二號
上　訴　人　甲○○
　　　　　　乙○○
共　　　同
選任辯護人　林慶雲律師
　　　　　　朱淑娟律師
　　　　　　董明正律師
上列上訴人等因貪污案件，不服台灣高等法院高雄分院中華民國
九十六年一月二十六日第二審更審判決（九十五年度重上更(三)字
第五九號；起訴案號：台灣高雄地方法院檢察署八十七年度偵字
第二０五六六、二三一八七、二六五三五號），提起上訴，本院
判決如下：
    主  文
原判決關於甲○○、乙○○部分撤銷，發回台灣高等法院高雄分
院。
    理  由
本件原判決撤銷第一審關於上訴人甲○○、乙○○部分之科刑判
決，改判仍依修正前刑法牽連犯之關係，從一重各論處甲○○、
乙○○共同未經許可，持有手槍罪刑。固非無見。
惟查：(一)被告以外之人於審判外之言詞或書面陳述，除法律有規
定者外，不得作為證據，刑事訴訟法第一百五十九條第一項定有
明文。而所謂法律有規定者，即包括同法第一百五十九條之一至
之五所規定傳聞證據具有證據能力之例外情形。故如欲採被告以
外之人於審判外之言詞，即如警詢或檢察官偵查中之言詞為證據
時，必須符合法律所規定之例外情形，方得認其審判外之陳述有
證據能力，並須於判決中具體說明其符合傳聞證據例外可信之情
況及心證理由，否則即有違證據法則及判決不備理由之違誤。原
判決認定甲○○、乙○○均有如原判決事實欄所載之犯行，依理
由貳、二(三)之說明，係以證人劉木貴、吳泰山、黃榮美於法務部
調查局高雄市調查處（以下簡稱高雄市調查處）之證言，為其論
據。惟劉木貴、吳泰山、黃榮美於高雄市調查處詢問時之證詞，
核屬被告以外之人於審判外之陳述。原判決未具體說明其等之陳
述，究係如何符合法律所規定之傳聞證據例外情形而有證據能力
？逕採為論罪之基礎，自有違證據法則，並有理由不備之違法。
(二)證據之證明力如何，雖由法院自由判斷之，要必先有相當之調
查，始有自由判斷之可言。又鑑定報告書若僅簡略記載鑑定結果
，而未載明其鑑定經過，此種欠缺法定記載要件之鑑定報告並非
不可補正，法院自應先命受囑託機關補正，必要時並得通知受囑
託機關實施鑑定之人以言詞報告或說明，使之完足。卷查，乙○
○、陳大東前經法務部調查局實施測謊鑑定結果，陳大東就「其
未曾持有槍彈；其係遭警察逼以新台幣三十萬五千元交付警察買
槍；繫案之槍彈係警察找來」等問題，呈情緒波動反應，應係說
謊；乙○○就「陳大東要求繳槍豁免他案；繫案之槍彈係陳大東
外出調得；繫案之槍彈非甲○○找來」等問題，無情緒波動之反
應，應未說謊（高雄市調查處卷第二七頁），似非不利甲○○、
乙○○。本院前次發回，已指明有詳查之必要。原審向法務部調
查局就測謊基本程式要件查詢結果，該局固以民國九十五年九月
二十二日調科參字第０九五００四四三０六０號函覆稱測謊相關
資料已逾檔案規範保存年限，無法補正等語。然原審未通知實施
鑑定之人以言詞報告或說明，遽認上揭測謊鑑定結果不得作為有
利上訴人等認定之依據，自有應於審判期日調查之證據而未予調
查之違法。以上或為上訴意旨所指摘，或屬本院得依職權調查之
事項，應認原判決關於甲○○、乙○○部分，仍有撤銷發回更審
之原因。至原判決就甲○○、乙○○不另為無罪之諭知部分，本
乎審判不可分之原則，併予發回。
據上論結，應依刑事訴訟法第三百九十七條、第四百零一條，判
決如主文。
中　　華　　民　　國　九十六　年　　八　　月　　十　　日
                      最高法院刑事第九庭
                          審判長法官  洪　清　江
                                法官  石　木　欽
                                法官  李　伯　道
                                法官  林　勤　純
                                法官  邵　燕　玲
      本件正本證明與原本無異
                                      書  記  官
中　　華　　民　　國　九十六　年　　八　　月　 十六 　日
                                                      Ｅ
